臺灣高雄地方法院民事判決　　　　　 110年度雄小字第2775號
原　　　告　新光產物保險股份有限公司

法定代理人　吳昕紘　
訴訟代理人　楊昱宏　
被　　　告　陳海燕　

上列當事人間請求損害賠償事件，本院於民國110 年12月16日言
詞辯論終結，判決如下：
    主  文
被告應給付原告新臺幣參萬參仟玖佰伍拾玖元，及自民國一一Ｏ
年九月二十七日起至清償日止，按週年利率百分之五計算之利息
。
原告其餘之訴駁回。
訴訟費用新臺幣壹仟元，其中新臺幣陸佰元由被告負擔，餘由原
告負擔。
本判決第一項得假執行；但被告如以新臺幣參萬參仟玖佰伍拾玖
元為原告預供擔保後，得免為假執行。
    事實及理由
一、原告主張：原告承保訴外人張靖怡所有車牌號碼000-0000號
    自小客車（下稱系爭車輛）。被告於民國109 年8 月14日12
    時27分許，騎乘車牌號碼000-000 號普通重型機車（下稱系
    爭機車）沿民權二路內側慢車道東向西行駛，欲左轉中山三
    路，見左轉箭頭綠燈尚未亮起，本應遵守燈光號誌，不得超
    越停止線，詎被告竟疏未注意及此，超越停止線闖紅燈而停
    等於民權二路與中山三路路口，適張靖怡駕駛系爭車輛沿民
    權二路外側快車道東向西方向行駛，右轉致中山三路往北方
    向時，因疏未注意車前狀況，致系爭車輛左前車身與系爭機
    車左後車尾發生碰撞而肇事（下稱系爭事故）。系爭車輛因
    系爭事故受有車損，原告依與張靖怡之保險契約約定，支出
    系爭車輛維修費用新臺幣（下同）56,598元（經折舊後之零
    件費用39,316元、工資5,784 元、烤漆11,498元），是原告
    自得依保險代位之關係，請求被告賠償系爭車輛維修費用等
    語。爰依民法第184 條第1 項前段、第191 條之2 、保險法
    第53條規定提起本件訴訟，並聲明：被告應給付原告56,598
    元，及自起訴狀繕本送達翌日起至清償日止，按週年利率5%
    計算之利息。
二、被告則以：張靖怡就系爭事故之發生，亦有未注意車前狀況
    之過失，且原告支出系爭車輛維修費用中，就零件部分應證
    明與系爭事故有關聯等語，資為抗辯，並聲明：原告之訴駁
    回。
三、經查，原告承保張靖怡所有系爭車輛，於前揭時地，因被告
    超越停止線而闖紅燈之過失，及張靖怡未注意車前狀況之過
    失而肇致系爭事故等情，有道路交通事故現場圖、初步分析
    研判表、談話紀錄表、調查報告表（一）、（二）、系爭事
    故現場照片及行車記錄器畫面光碟在卷可稽（見本院卷第47
    至65頁），且為兩造所不爭執，堪信為真實。
四、本院之判斷：
    原告主張被告應賠償原告56,598元乙節，則為被告所否認，
    並以前詞置辯，是本院應審酌者厥為：（一）原告支出之零
    件費用，是否與系爭事故有因果關係？（二）原告得請求被
    告賠償之金額為何？茲分述如下：
    （一）原告支出之零件費用，與系爭事故有因果關係
    1.按因故意或過失，不法侵害他人之權利者，負損害賠償責
      任；汽車、機車或其他非依軌道行駛之動力車輛，在使用
      中加損害於他人者，駕駛人應賠償因此所生之損害，民法
      第184 條第1 項前段、第191 條之2 前段分別定有明文。
      又按被保險人因保險人應負保險責任之損失發生，而對於
      第三人有損失賠償請求權者，保險人得於給付賠償金額後
      ，代位行使被保險人對於第三人之請求權；但其所請求之
      數額，以不逾賠償金額為限，保險法第53條亦有明文。經
      查，被告因有超越停止線而闖紅燈之過失，致生系爭事故
      ，依上開規定，被告自應對張靖怡負損害賠償責任，而原
      告既依與張靖怡之保險契約定給付系爭車輛維修費用，原
      告自取得張靖怡對被告之損害賠償請求權甚明。
    2.經查，系爭車輛於系爭事故現場左前車身受損一事，有系
      爭事故現場照片附卷可查（見本院卷第71至75頁），復參
      被告於警詢調查時陳稱：「我沿民權二路內側慢車道東向
      西行駛紅燈停等，之後號誌右轉箭頭綠燈變黃燈時我向前
      行駛通過停止線並左轉，當我行駛到斑馬線處時發現左轉
      箭頭綠燈尚未亮起，我便停下來，一下子對方從左側來，
      我車子左後車尾和他前車頭碰撞」；張靖怡於警詢調查陳
      稱：「我沿民權二路外側快車道（右轉車道）東向西行駛
      右轉中山三路往北，對方的行向我不清楚，聽到聲音才知
      道對方發生碰撞，我左前車頭和對方不知何部位碰撞」等
      語，有道路交通事故談話紀錄表附卷可憑（見本院卷第49
      至51頁），洵堪認定系爭車輛因系爭事故致左前車身受損
      。復觀諸系爭車輛零件維修項目為下護板（前）、保桿固
      定扣（左前）、水箱護罩、前保險桿、左前導底板等，有
      系爭車輛維修109 年8 月14日報價單及109 年8 月18日之
      估價單在卷足參（見本院卷第21、23頁），則系爭車輛零
      件維修項目均為前車身之零件，核與系爭車輛車體受損之
      部分相符，且上開維修單據開立時點與系爭事故發生時點
      顯屬密接，復未有其他證據可顯示，系爭車輛於系爭事故
      發生前，前開維修部分有何修繕之必要，堪認原告支出之
      零件費用，係為修復系爭車輛因系爭事故所受之車體損害
      ，存有因果關係甚明，被告辯稱零件費用難認與系爭事故
      有所關聯，要無可採。
    （二）原告得向被告請求賠償33,959元
    1.按物被毀損時，被害人除得依民法第196 條請求賠償外，
      並不排除民法第213 條至第215 條之適用。依民法第196
      條請求賠償物被毀損所減少之價額，得以修復費用為估定
      之標準，但以必要者為限（例如：修理材料以新品換舊品
      ，應予折舊），最高法院77年第9 次民事庭會議決議內容
      可參。又按損害之發生或擴大，被害人與有過失者，法院
      得減輕賠償金額，或免除之，民法第217 條第1 項定有明
      文。又基於過失相抵之責任減輕或免除，法院對於賠償金
      額減至何程度，應斟酌雙方原因力之強弱與過失之輕重以
      定之（最高法院99年度台上字第1580號判決意旨可參）。
    2.經查，系爭車輛維修費用中，零件費用為65,382元、工資
      為5,784 元、烤漆為11,498元，有系爭車輛修理估價單可
      證（見本院卷第23頁），而系爭車輛零件更換部分，既以
      新品更換舊品，依首揭說明，自應予計算折舊，而系爭車
      輛為107 年4 月10日出廠，有系爭車輛行照可佐（見本院
      卷第15頁），迄本件車禍發生時即109 年8 月14日，已使
      用2 年5 月，則零件扣除折舊後之修復費用估定為39,316
      元【計算方式：1.殘價＝取得成本÷( 耐用年數＋1)即65
      ,832÷( 5+1)≒10,972（小數點以下四捨五入）；2.折舊
      額＝( 取得成本－殘價) ×1/（耐用年數）×（使用年數
      ）即( 65,832－10,9 72)×1/5 ×（2+5/12）≒26,516（
      小數點以下四捨五入）；3.扣除折舊後價值＝（新品取得
      成本－折舊額）即65,832－26,516＝39,316】，而本件原
      告請求之零件費用為39,316元，與折舊後金額相符，是系
      爭車輛維修之必要費用即為56,598元（計算式：39,316+5
      ,784+11,498=56,598 ）。
    3.又按車輛行駛時，駕駛人應注意車前狀況，並隨時採取必
      要之安全措施，道路交通安全規則第94條第3 項定有明文
      。經查，系爭事故發生時，張靖怡未注意車前狀況不慎撞
      擊系爭機車，就系爭事故亦有過失等情，有道路交通事故
      初步分析研判表可稽（見本院卷第47頁），復為原告所不
      爭執。是以，被告超越停止線而闖紅燈之過失及張靖宜未
      注意車前狀況之過失，同為系爭事故發生之原因，是本院
      斟酌雙方過失情狀，認被告應就系爭事故負擔六成之責任
      ，張靖怡應負擔四成之責任，原告既受讓張靖怡之對被告
      之損害賠償請求權，亦應承受張靖怡之過失責任，是予以
      扣減後，被告應賠償之金額，應為33,959元（計算式：56
      ,598×60％＝33,959，小數點以下四捨五入）。
五、綜上所述，原告依民法第184 條第1 項前段、第191 條之2
    、保險法第53條規定，請求被告應給付原告33,959元及自起
    訴狀繕本送達翌日（即110 年9 月27日）起至清償日止，按
    週年利率5 ％計算之利息，為有理由，應予准許。逾此範圍
    之請求，為無理由，應予駁回。
六、本件原告勝訴部分係適用小額訴訟程序所為被告敗訴之判決
    ，依民事訴訟法第436 條之20規定，就原告勝訴部分應依職
    權宣告假執行。並由本院依民事訴訟法第392 條第2 項之規
    定，依職權宣告被告為原告預供擔保，得免為假執行。
七、本件事證已臻明確，兩造其餘攻擊防禦方法及所提證據，核
    與判決結果不生影響，爰不逐一論述，併此敘明。
八、訴訟費用負擔之依據：民事訴訟法第79條。本件訴訟費用
    額，依職權確定如主文所示之金額。
中    華    民    國   111     年    1     月    6    日
                  高雄簡易庭  法  官  陳安信
以上正本係照原本作成。
如對本判決上訴，須於判決送達後20日內向本院提出上訴狀，並
須表明原判決所違背之法令及其具體內容與依訴訟資料可認為原
判決有違背法令之具體事實之上訴理由。（均須按他造當事人之
人數附繕本）。
民事訴訟法第436條之24第2項：對於本判決之上訴，非以違背法
令為理由，不得為之。
中    華    民    國   111     年    1     月    6    日
                              書記官  蔡妮君